臺灣臺中地方法院刑事判決
111年度簡上字第311號
上  訴  人  臺灣臺中地方檢察署檢察官
被      告  林慶展



上列上訴人因被告毀棄損害案件，不服本院豐原簡易庭民國111
年6月14日111年度豐簡字第280號第一審刑事簡易判決（聲請簡
易判決處刑案號：臺灣臺中地方檢察署110年度偵字第30845號）
，提起上訴，本院管轄之第二審合議庭判決如下：
    主    文
上訴駁回。   
    事實及理由
壹、程序方面：
　　上訴得明示僅就判決之刑、沒收或保安處分一部為之，刑事
    訴訟法第348條第3項定有明文，上開規定於簡易判決不服之
    上訴準用之，同法第455條之1第3項亦有規定。本件原審判
    決後，被告並未提起上訴，檢察官僅就原判決未論累犯之量
    刑部分提起上訴（見本審卷第44至45頁），是本案上訴效力
    不及於原審所認定的犯罪事實，本院只以原審認定的犯罪事
    實為基礎，就原審判決量刑部分為審理。　
貳、檢察官上訴意旨略以：
一、刑法第47條第1 項就累犯成立要件之規定，並未經司法院釋
    字第775 號解釋宣告違憲，法官仍應適用。而累犯成立事實
    之有無，並不以僅由檢察官主張及證明為限，刑事訴訟法
    161 係要求檢察官就「犯罪事實」負實質舉證責任，亦即就
    被告有罪與否應指出證明方法，至於「量刑事由」部分，並
    未於條文中明定課予檢察官相同程度之舉證責任，因此累犯
    之成立與如何加重一節，向來得由法院依職權判斷。
二、縱認就被告構成累犯之事實及應加重其刑之事項，應由檢察
    官主張並具體指出證明之方法，本件檢察官既已在聲請簡易
    判決處刑書犯罪事實及所犯法條欄內，具體指出被告構成累
    犯之事實及應加重其刑之理由，復已提出被告之刑案資料查
    註紀錄表、矯正簡表等作為證明被告構成累犯並應加重其刑
    之方法，已足證明被告構成累犯並應加重其刑，原審判決無
    視檢察官已有所主張並提出證明，逕認檢察官未盡舉證責任
    ，顯非妥適。
三、依刑事訴訟法第344條第1項、第455條之1第1項提起上訴，
    請撤銷原判決，另論以累犯並加重其刑。　
參、本案經本院審理結果，認第一審簡易判決認事、用法及量刑
    均無不當，應予維持，除證據部分應補充「被告丙○○於本院
    審理時之自白」，並引用本院第一審簡易判決書及臺灣臺中
    地方法院檢察署檢察官聲請簡易判決處刑書記載之犯罪事實
    、證據及理由（如附件）。
肆、維持原判決之理由：
一、按法院於審酌被告是否適用累犯規定而加重其刑時，訴訟程
    序上應先由檢察官就前階段被告構成累犯之事實，以及後階
    段應加重其刑之事項，主張並具體指出證明方法後，法院才
    需進行調查與辯論程序，而作為是否加重其刑之裁判基礎。
    前階段構成累犯事實為檢察官之實質舉證責任，後階段加重
    量刑事項為檢察官之說明責任，均應由檢察官分別負主張及
    具體指出證明方法之責。倘檢察官未主張或具體指出證明方
    法時，可認檢察官並不認為被告構成累犯或有加重其刑予以
    延長矯正其惡性此一特別預防之必要，且為貫徹舉證責任之
    危險結果所當然，是法院不予調查，而未論以累犯或依累犯
    規定加重其刑，即難謂有應調查而不予調查之違法。至於檢
    察官所提出之證據資料，經踐行調查程序，法院認仍有不足
    時，是否立於補充性之地位，曉諭檢察官主張並指出證明方
    法，自得由事實審法院視個案情節斟酌取捨。又法院依簡易
    程序逕以簡易判決處刑者，因無檢察官參與，倘檢察官就被
    告構成累犯之事實及應加重其刑之事項，未為主張或具體指
    出證明方法，受訴法院自得基於前述說明，視個案情節斟酌
    取捨。檢察官若未主張或具體指出證明方法，法院因而未論
    以累犯或依累犯規定加重其刑，基於累犯資料本來即可以在
    刑法第57條第5款「犯罪行為人之品行」中予以負面評價，
    自仍得就被告可能構成累犯之前科、素行資料，列為刑法第
    57條第5款所定「犯罪行為人之品行」之審酌事項。於此情
    形，該可能構成累犯之前科、素行資料既已列為量刑審酌事
    由，對被告所應負擔之罪責予以充分評價，依重複評價禁止
    之精神，自無許檢察官事後循上訴程序，以該業經列為量刑
    審酌之事由應改論以累犯並加重其刑為由，指摘原判決未依
    累犯規定加重其刑違法或不當(最高法院110年度台上大字第
    5660號裁定意旨參照)。關於應加重其刑之事項，法院就個
    案應依司法院釋字第775 號解釋意旨，衡量所欲維護法益之
    重要性、防止侵害之可能性及事後矯正行為人之必要性，斟
    酌各項情狀，包括被告所犯前後數罪間，關於前案之性質（
    故意或過失）、前案徒刑之執行完畢情形（有無入監執行完
    畢、是否易科罰金或易服社會勞動）、再犯之原因、兩罪間
    之差異（是否同一罪質、重罪或輕罪）、主觀犯意所顯現之
    惡性及其反社會性等情，綜合判斷個別被告有無因加重本刑
    致生所受刑罰超過其所應負擔罪責之情形，裁量是否加重最
    低本刑。
二、經查：
　㈠被告前因妨害性自主案件，經本院以107年度侵易字第1號判
    決各處有期徒刑6月、5月，應定執行刑9月確定，於107年8
    月23日易科罰金執行完畢之事實，業據被告於本院審理時供
    認不諱（見本院卷第47至48頁），並有刑案資料查註表（見
    偵卷第6頁）、臺灣高等法院被告前案紀錄表（見本院卷第47
    頁）在卷可稽，其受前揭有期徒刑執行完畢後之5年以內，
    故意再犯本案有期徒刑以上之罪，固然構成累犯，且原判決
    就本案犯罪事實及證據，均引用檢察官聲請簡易判決處刑書
    之記載，即原判決已引用檢察官聲請簡易判決處刑書所載關
    於前階段被告構成累犯之事實。　
　㈡然檢察官聲請簡易判決處刑書對於被告構成累犯之後階段「
    應加重其刑」之事項，僅泛稱：「被告前有如事實欄所載之
    犯罪科刑及執行情形，有刑案資料查註紀錄表在卷可參，其於有
    期徒刑執行完畢後，5年以內故意再犯本件有期徒刑以上之罪
    ，為累犯，請依刑法第47條第1項之規定，酌情加重其刑。」
    等語，未就後階段應加重其刑事項如：被告前後妨害性自主
    、毀棄損害數罪間之差異及其反社會性、再犯原因等各項情
    狀，具體指出證明之方法盡其說明責任，俾法院綜合判斷個
    別被告有無因加重本刑致生所受刑罰超過其所應負擔罪責之
    情形，裁量是否加重其刑，以符合正當法律程序及罪刑相當
    原則之要求，是原審因而未予論述本案應依累犯規定加重其
    刑，揆諸前揭最高法院110年度台上大字第5660號裁定要旨
    ，核無違誤。
　㈢檢察官上訴意旨雖另以卷附刑案資料查註表、矯正簡表、臺
    灣高等法院被告前案紀錄表均屬公務員職務上製作之紀錄文書
    、證明文書，應具有證據能力，得作為判斷被告是否構成累
    犯之證據資料云云；然此部分指摘仍係就前階段被告構成累
    犯之事實所憑之證據，對此被告亦並未予以否認，已如前述
    ，惟此與本案是否應依累犯規定加重其刑之旨，要屬二事，
    故此部分上訴意旨亦有誤會。　　　　
　㈣原審簡易判決已說明何以未論累犯，且已將被告之前科紀錄
    列入刑法第57條第5款「犯罪行為人之品行」之量刑審酌事
    由，足認已於量刑中充分評價該前科，為避免違反雙重評價
    禁止原則，依前開裁定意旨，自無許業經列為量刑審酌之事
    由應改論以累犯並加重其刑為由，指摘原判決未依累犯規定
    加重其刑違法或不當。　　　
  ㈤基上，原審以被告本案之事證明確，適用刑法第354條、第41
    條第1項前段，刑法施行法第1條之1第1項，並以行為人之責
    任為基礎，具體斟酌刑法第57條各款所列情狀，在法定刑度
    內酌量科刑，並無偏執一端，或濫用其裁量權限，致明顯失
    出失入或輕重失衡之情形，亦與罪刑相當原則、比例原則無
    違，應予維持。　　
三、綜上所述，檢察官上訴意旨認被告仍應論以累犯等節，固非
    全然無見，然本院已就檢察官上訴指摘部分論述如前，上訴
    意旨所稱各節，仍無法推翻原判決之立論基礎；從而，本件
    檢察官之上訴並無理由，應予駁回。
據上論斷，應依刑事訴訟法第455條之1第1項、第3項、第368條
、第373條，判決如主文。
本案經檢察官陳信郎聲請以簡易判決處刑及提起上訴，檢察官甲
○○到庭執行職務。

中　　華　　民　　國　 111　　年　  10  　月　　18　　日
                  刑事第十四庭  審判長法　官　周莉菁
                                      法　官　王怡蓁
                                      法　官　陳嘉宏
以上正本證明與原本無異。
不得上訴。
                                      書記官　廖鳳美
中　　華　　民　　國　　111 　年　　10　　月　　18　　日

【附件】
臺灣臺中地方法院刑事簡易判決
111年度豐簡字第280號
聲  請  人  臺灣臺中地方檢察署檢察官
被      告  丙○○

上列被告因毀棄損壞案件，經檢察官聲請以簡易判決處刑(110年
度偵字第30845號)，本院判決如下:
    主      文
丙○○犯毀損他人物品罪，處拘役貳拾日，如易科罰金，以新臺幣
壹仟元折算壹日。
    犯罪事實及理由
一、本案犯罪事實及證據，均引用檢察官聲請簡易判決處刑書之
    記載(如附件)。
二、核被告所為，係犯刑法第354條之毀損他人物品罪。被告固
    有聲請簡易判決處刑書所載之妨害性自主案件之前案犯罪紀
    錄，然檢察官就被告構成累犯之事實及應加重其刑事項，未
    具體指出證明之方法，本院參照最高法院刑事大法庭110年
    度台上大字第5660號裁定意旨，僅將被告之前科紀錄列入刑
    法第57條第5款「犯罪行為人之品行」之量刑審酌事由，不
    論述被告是否為累犯，及是否依累犯之規定加重其刑。
三、本院審酌被告僅因前與告訴人有土地路權之糾紛，即率爾持
    鐵罐砸毀告訴人之監視器，並以徒手方式毀損告訴人之門鈴
    ，顯不尊重他人之財產權，所為實不足取；考量被告之教育
    程度，家庭經濟生活狀況，及於犯罪後坦承犯行之犯後態度
    ，然迄今未與告訴人達成和解等一切情狀，量處如主文所示
    之刑，併予諭知易科罰金之折算標準。
四、依刑事訴訟法第449條第1項前段、第3項、第454條第2項，
    刑法第354條、第41條第1項前段，刑法施行法第1條之1第1
    項，逕以簡易判決處刑如主文。
五、如不服本判決，應自收受判決書正本送達之翌日起20日內提
    出上訴狀（應敘述具體理由並附繕本），經本庭向本院管轄
    第二審之合議庭提起上訴。
中　　華　　民　　國　　111 　年　　6 　　月　　14　　日
                  豐原簡易庭  法  官  段奇琬
上為正本係照原本作成。　　　　　　　　　
告訴人或被害人如不服判決，應備理由具狀向檢察官請求上訴，
上訴期間之計算，以檢察官收受判決正本之日起算。
中　　華　　民　　國　　111 　年　　6 　　月　　14　　日
                              書記官  王政偉
附錄本案論罪科刑法條：
刑法第354條
毀棄、損壞前二條以外之他人之物或致令不堪用，足以生損害於
公眾或他人者，處2年以下有期徒刑、拘役或1萬5千元以下罰金
。
附件：
臺灣臺中地方檢察署檢察官聲請簡易判決處刑書          存股
                                    110年度偵字第30845號
　　被　　　告　丙○○　男　49歲（民國00年0月0日生）
　　　　　　　　　　　　住○○市○○區○○路0段000巷0號
　　　　　　　　　　　　國民身分證統一編號：Z000000000號
上列被告因毀棄損壞案件，業經偵查終結，認宜以聲請簡易判決處
刑，茲將犯罪事實及證據並所犯法條分敘如下：
    　 犯罪事實
一、丙○○前因妨害性自主案件，經法院裁定定其應執行有期徒刑9
    月確定，於民國107年8月23日易科罰金執行完畢。詎仍不知悔
    改，基於毀棄損壞之犯意，於110年7月18日凌晨0時22分許
    ，在乙○○位於臺中市○○區○○路0段000巷000號住處前，持鐵
    罐砸該處監視器2支、徒手敲該處門鈴1個（含線路），致乙
    ○○所有之上開物品毀損，足生損害於乙○○。
二、案經乙○○訴由臺中市政府警察局豐原分局報告偵辦。
　      證據並所犯法條
一、被告丙○○經傳未到庭。惟上揭犯罪事實，業據被告於警詢中
    坦承不諱，核與告訴人乙○○於警詢及本署偵查中指訴之情節
    相符，並有現場照片、修繕單據（品名：監視器、錄音器材
    、門鈴開關、線材、工資）等在卷可稽。是被告之自白與事
    實相符，其犯嫌應堪認定。
二、核被告所為，係犯刑法第354條之毀損罪嫌。又被告前有如
    事實欄所載之犯罪科刑及執行情形，有刑案資料查註紀錄表在卷
    可參，其於有期徒刑執行完畢後，5年以內故意再犯本件有期徒
    刑以上之罪，為累犯，請依刑法第47條第1項之規定，酌情加
    重其刑。
三、至告訴暨報告意旨認被告於犯罪事實所載時、地，另有敲擊
    告訴人位於上址之鐵門致凹陷，然此為被告否認，且告訴人
    亦自陳現場監視器故障，未錄到經過；再觀諸告訴人提出之
    前開修繕單據，並未有修繕鐵門之明細，是難認被告有何告
    訴人指訴之此部分犯行。惟此部分若成立犯罪，係與前開聲請
    簡易判決處刑部分具有實質上一罪之關係，爰不另為不起訴之
    處分，併此敘明。
四、依刑事訴訟法第451條第1項聲請逕以簡易判決處刑。
　　此　致
臺灣臺中地方法院
中　　華　　民　　國　 111　　年　　5 　　月　　11　　日
　　　　　　　　　　　　　　檢察官　陳信郎
本件正本證明與原本無異
中　　華　　民　　國　 111　　年　　5 　　月　　16　　日
　　　　　　　　　　　　　　書記官  邱靜育
附錄所犯法條全文
中華民國刑法第354條
毀棄、損壞前二條以外之他人之物或致令不堪用，足以生損害於
公眾或他人者，處 2 年以下有期徒刑、拘役或 1 萬 5 千元以
下罰金。